【裁判字號】    88,訴,558
【裁判日期】    890126
【裁判案由】    違反毒品危害防制條例
【裁判全文】
臺灣屏東地方法院刑事判決                          八十八年度訴字第五五八號
    公  訴  人  臺灣屏東地方法院檢察署檢察官
    被      告  甲○○
    被      告  乙○○
    共      同
    指定辯護人  本院公設辯護人丙○○
右列被告因違反毒品危害防制條例案件，經檢察官提起公訴（八十八年度偵字第五六
七七號），本院判決如左：
     主  文
甲○○共同販賣第一級毒品，未遂，累犯，處有期徒刑拾貳年陸月，併科新台幣貳拾
萬元罰金，罰金如易服勞役，以罰金總額與六個月之日數比例折算，褫奪公權捌年；
扣案之第一級毒品海洛因貳包（淨重柒點零柒公克），沒收銷燬之；微量電子秤壹個
、塑膠夾鏈袋貳包，均沒收。
乙○○共同連續販賣第一級毒品，處無期徒刑，併科新台幣參拾萬元罰金，罰金如易
服勞役，以罰金總額與六個月之日數比例折算，褫奪公權終身；扣案之第一級毒品海
洛因貳包（淨重柒點零柒公克）、安非他命壹包（含袋毛重貳拾伍點肆公克）、吸食
器壹組，均沒收銷燬之；微量電子秤壹個、塑膠夾鏈袋貳包，均沒收；販賣所得新台
幣陸仟元沒收之，如全部或一部不能沒收時，以其財產抵償之。又連續轉讓第一級毒
品，處有期徒刑壹年貳月。應執行無期徒刑，併科新台幣參拾萬元罰金，罰金如易服
勞役，以罰金總額與六個月之日數比例折算，褫奪公權終身；扣案之第一級毒品海洛
因貳包（淨重柒點零柒公克）、安非他命壹包（含袋毛重貳拾伍點肆公克）、吸食器
壹組，均沒收銷燬之；微量電子秤壹個、塑膠夾鏈袋貳包，均沒收；販賣所得新台幣
陸仟元沒收之，如全部或一部不能沒收時，以其財產抵償之。其餘被訴意圖販賣而持
有第二級毒品部分，無罪。
     事  實
一、甲○○前因違反槍砲彈藥刀械管制條例等案件，經法院分別於民國八十四年十二
    月二十八日、八十五年四月二十六日各判處有期徒刑十月、六月確定，甫於八十
    六年七月十九日接續執行完畢；乙○○前因違反麻醉藥品管理條例案件，經法院
    於八十一年十一月二日判處有期徒刑七月確定，於八十一年十一月二日執行完畢
    ，又因違反麻醉藥品管理條例案件，經法院於八十五年三月二十一日判處有期徒
    刑五年六月，應執行至九十年五月十九日，並於八十七年九月二十一日假釋出獄
    ，均不知警惕。乙○○基於轉讓第一級毒品之概括犯意，於八十八年八月五日前
    後，在屏東市○○路十四號三樓三三０室，連續二次無償轉讓第一級毒品海洛因
    予其友人甲○○施用，俟甲○○染有施用第一級毒品惡習後，更為牟取暴利，而
    基於販賣毒品之概括犯意，自八十八年八月初某日起至同年月九日止，在屏東市
    ○○路某不詳電玩店及屏東市○○路十四號三樓三三０室等處，連續以每小包新
    台幣（下同）二千元之價格販賣第一級毒品海洛因予甲○○三次以供其施用（甲
    ○○施用第一級毒品海洛因部分，現由檢察官偵查中）。乙○○復於八十八年八
    月十二日凌晨某時，因綽號「鍾仔」之不詳姓名男子向其購買六萬元之第一級毒
    品海洛因，雙方並約定交貨地點為屏東市屏東大橋下，乙○○遂在屏東市○○路
    十四號三樓三三０室，央託與之有犯意聯絡之甲○○代其將海洛因攜至該約定地
    點交貨，二人並言明甲○○可取得五千元之代價，惟因天雨，甲○○於向乙○○
    取得海洛因後，遂再聯繫不知情之友人盧健華駕駛牌號Ｄ七─四四八七號廂型車
    附載其至約定處所，嗣於同日凌晨一時許，迨甲○○乘坐該廂型車抵達屏東市屏
    東大橋下往凌雲新村之產業道路時，為警當場查獲而未得逞，並扣得第一級毒品
    海洛因一包（毛重約十二公克）。警員復據甲○○之供述，至該屏東市○○路十
    四號三樓三三０室當場查獲乙○○，更在該房內乙○○身旁及床頭櫃等處扣得其
    持有第一級毒品海洛因一小包（毛重約二．五公克）、第二級毒品安非他命一包
    （重約二十五．四公克）、微量電子秤一個及分裝夾鏈袋二包等物。又上開二包
    海洛因經送驗結果淨重七.０七公克。
二、案經台南市警察局第二分局移送台灣屏東地方法院檢察署檢察官偵查起訴。
     理  由
甲、有罪部分：
一、訊據被告甲○○、乙○○均矢口否認右揭犯行，被告甲○○辯稱：其在警訊及偵
    訊時，因毒癮發作，故為不實之供述，且其所指「大胖子」係另有他人而非被告
    乙○○；被告乙○○則辯稱：扣案之毒品海洛因、安非他命及電子秤等物品均非
    其所有，而甲○○曾因喝酒與其發生口角而故意陷害云云。惟查右揭事實，業據
    被告甲○○迭於警訊、偵訊時自白不諱，且被告甲○○亦復指認被告乙○○確有
    在前開時地，連續數度無償轉讓及販賣毒品海洛因供其施用之情無誤，核與證人
    盧健華在警訊陳述被告甲○○央託其開車載至屏東大橋下，及甲○○為警查獲時
    當場扣得毒品海洛因一包等情相符；此外，復有第一級毒品海洛因二包（分別毛
    重約十二公克、二．五公克）、微量電子秤一個與分裝夾鏈袋二包等物扣案足佐
    ；而被告甲○○既得前往約定地點交貨，且在警訊及偵訊時均供述明確，並無語
    意模糊之情況，被告甲○○事後辯稱係毒癮發作而為不實供述，係屬卸詞；又被
    告乙○○在警訊供稱與被告甲○○係朋友關係，前往上開處所欲找被告甲○○聊
    天等情，顯見被告甲○○與被告乙○○並無怨隙，衡無任意誣陷之理；再證人即
    警員李威賢亦在偵訊時就查獲之經過供證至詳，並稱上開扣案之安非他命係與被
    告乙○○之皮夾放置其身旁，海洛因一小包放在電視機選台器下，電子秤在床頭
    櫃上，東西都在很顯目之處等情，而現場又未有其他人，顯見上開扣案之物為被
    告乙○○所持有；又扣案白粉經送法務部調查局鑑定，結果確係海洛因，亦有該
    局鑑定通知書一紙在卷可按；況扣案之分裝夾鏈袋二包及微量電子秤等物，為一
    般販毒者所必備之物；又被告甲○○稱「大胖子」另有其人，卻始終無法提供其
    姓名年籍資料以供查證，被告甲○○上開自白及供述，即與事實相符，被告二人
    上開所辯，均屬卸詞，洵不足採，事證明確，被告二人犯行堪以認定。
二、核被告乙○○所為係犯毒品危害防制條例第四條第一項販賣第一級毒品罪、同法
    條第五項販賣毒品未遂罪、同法第八條第一項之轉讓第一級毒品罪。被告甲○○
    所為係犯毒品危害防制條例第四條第五項之販賣第一級毒品未遂罪。而被告乙○
    ○與甲○○間就上開販賣第一級毒品未遂犯行，具有犯意聯絡與行為分擔，為共
    同正犯。至其等先後持有毒品海洛因之低度行為已經高度之非法販賣犯行所吸收
    ，不另論罪。又被告乙○○、甲○○共同販賣第一級毒品予「鍾仔」尚未完成交
    貨，為未遂，均依刑法第二十六條前段規定減輕其刑。被告乙○○先後轉讓、販
    賣第一級毒品犯行，均時間緊接，所犯構成要件相同，顯均係基於概括之犯意反
    覆為之，為連續犯，依刑法第五十六條規定論以一罪，並加重其刑（死刑或無期
    徒刑部分依刑法第六十五條第一項規定不得加重）。被告乙○○所犯上開販賣第
    一級毒品罪及轉讓第一級毒品罪，犯意各別，行為互殊，應予分論併罰。又被告
    甲○○前因違反槍砲彈藥刀械管制條例等案件，經法院分別於八十四年十二月二
    十八日、八十五年四月二十六日各判處有期徒刑十月、六月確定，甫於八十六年
    七月十九日接續執行完畢，五年以內再犯有期徒刑之本罪，為累犯，應依刑法第
    四十七條規定加重其刑（死刑或無期徒刑部分不得加重）。同時刑之加重減輕事
    由，應先加後減。茲審酌被告二人圖利販賣第一級毒品之動機、目的，對國民身
    心所生之危害甚鉅，情節非輕，飾詞否認犯行等情及其他一切情狀，爰分別量處
    如主文所示之刑。被告乙○○並定其應執行刑。又被告二人販賣毒品部分，依法
    （無期徒刑部分）或按其性質並有褫奪公權之必要，爰各宣告褫奪公權終身、八
    年。至扣案第一級毒品海洛因二包（淨重七. ０七公克）、安非他命（含袋毛重
    二十五. 四公克），係屬第一級、第二級毒品，應依毒品危害防制條例第十八條
    第一項前段宣告沒收銷燬之。另扣案之微量電子秤與分裝夾鏈袋二包，為被告乙
    ○○所有供本件犯罪所用之物，亦依同法第十九條第一項宣告沒收。又被告乙○
    ○販賣第一級毒品海洛因之所得計六千元（二千元乘以三等於六千元），並依同
    條例第十九條第一項宣告沒收，並諭知如全部或一部不能沒收時，以其財產抵償
    之。
乙、無罪部分：
一、公訴意旨略以：本件警員係在被告乙○○身旁皮夾扣得毒品安非他命二十五. 四
    公克，其數量非微，況現場另扣得分裝夾鏈袋二包及微量電子秤等一般販毒者必
    備之物，故該安非他命並非僅供被告乙○○施用至明，因認被告乙○○係犯毒品
    危害防制條例第五條第二項之意圖販賣而持有第二級毒品罪嫌等語。
二、按犯罪事實應依證據認定之，無證據不得推定其犯罪事實；又不能證明被告犯罪
    者，應諭知無罪之判決，刑事訴訟法第一百五十四條、第三百零一條第一項分別
    定有明文；又認定不利於被告之事實，須依積極證據，茍積極證據不足為不利於
    被告事實之認定，更不必有何有利之證據，最高法院三十年度上字第八一六號亦
    著有判例。經查證人即警員李威賢在偵訊時就查獲之經過供證至詳，並稱上開扣
    案之安非他命係與被告乙○○之皮夾放置其身旁，海洛因一小包放在電視機選台
    器下，電子秤在床頭櫃上，東西都在很顯目之處等情，而現場又未有其他人逗留
    ，固堪認上開扣案之第二級毒品安非他命為被告乙○○所持有；惟被告乙○○則
    堅詞否認有意圖販賣而持有第二級毒品犯行。本件被告乙○○因施用毒品而經本
    院裁送觀察勒戒，認有繼續施用毒品之傾向，再經本院裁送強制戒治，有其刑案
    資料查註紀錄表扣案足佐，被告持有上開毒品尚可供己施用或無償轉讓，縱持有
    之數量高達二十五. 四公克，仍不足以推定被告持有時即意圖販賣，此外尚無其
    他積極證據足佐被告有販賣第二級毒品安非他命之意圖，本件被告犯罪事實即屬
    不能證明，揆諸上揭規定，自應為被告無罪之諭知。又被告乙○○持有第二級毒
    品之低度行為，為施用第二級毒品之高度行為所吸收，且被告乙○○現仍於戒治
    期間，爰不予變更起訴法條，附此敘明。
據上論斷，應依刑事訴訟法第二百九十九條前段、三百零一條第一項，毒品危害防制
條例第四條第一項、第八條第一項、第十八條第一項前段、第十九條第一項、刑法第
十一條前段、第二十八條、第五十六條、第二十六條前段、第四十七條、第五十一條
第四款、第三十七條第一項、第二項、第四十二條第三項、罰金罰鍰提高標準條例第
二條、現行法規所定貨幣單位折算新台幣條例第二條，判決如主文。
中      華      民      國      八十九      年      一    月    二十六  日
                                      臺灣屏東地方法院刑事第二庭
                                          法  官    蕭世昌
右正本證明與原本無異。
對於本判決如有不服應於收受送達後十日內向本院提出上訴書狀上訴於台灣高等法院
高雄分院並按他造當事人之人數附具繕本。
                                          書記官   曾文玲
中      華      民      國      八十九      年      一    月    二十六  日
附錄本判決論罪法條
毒品危害防制條列第四條第一項：製造、運輸、販賣第一級毒品者，處死刑或無期徒
刑；處無期徒刑者，得併科新臺幣一千萬元以下罰金。
毒品危害防制條例第八條第一項：
轉讓第一級毒品者，處一年以上七年以下有期徒刑、得併科新臺幣一百萬元以下罰金
。


司法院資訊處製作；財團法人民間司法改革基金會備份。
